臺灣高等法院刑事判決
110年度上更一字第89號
上  訴  人  
即  被  告  謝政廣


義務辯護人  張本立律師
上列上訴人因違反毒品危害防制條例案件，不服臺灣新北地方法
院108年度訴字第719號，中華民國109年6月4日第一審判決（起
訴案號：臺灣新北地方檢察署108年度偵字第8246號），提起上
訴，本院判決後，經最高法院發回更審，更行判決如下：
    主  文
上訴駁回。
    事  實
一、謝政廣明知海洛因係毒品危害防制條例第2條第2項第1款所
    列管之第一級毒品，依法不得持有、販賣，竟為下列行為：
  ㈠謝政廣與蔡炳勇（業經本院前審判處有期徒刑7年8月，經最
    高法院駁回上訴確定）共同基於販賣第一級毒品以牟利之犯
    意聯絡，由蔡炳勇於民國108年2月19日11時22分許，以其所
    有之門號0000000000號行動電話與持用門號0000000000號行
    動電話之李賢文聯繫販賣第一級毒品海洛因事宜後，蔡炳勇
    即以上開行動電話撥打謝政廣使用之門號0000000000號行動
    電話，告知謝政廣持海洛因1包（重約0.45公克）前往交易
    ，謝政廣乃於同日11時46分至13時14分間某時，在新北市○○
    區○○路0段000巷0號李賢文住處樓下，將上開海洛因1包交予
    李賢文，並收取價金新臺幣（下同）2,000元，之後將價金
    交給蔡炳勇。
  ㈡謝政廣與蔡炳勇（業經本院前審判處有期徒刑7年8月，經最
    高法院駁回上訴確定）共同基於販賣第一級毒品以牟利之犯
    意聯絡，由蔡炳勇於108年2月20日8時19分許，以上開行動
    電話與李賢文持用之前開行動電話聯繫販賣第一級毒品海洛
    因事宜，蔡炳勇即告知謝政廣持海洛因1包（重約0.2公克）
    前往交易，謝政廣於同日約8時50分許，在新北市○○區○○路0
    0巷0號全聯福利中心雨農店前，將上開海洛因1包交予李賢
    文，並收取價金1,000元，之後將價金交給蔡炳勇。
  ㈢謝政廣與蔡炳勇共同基於販賣第一級毒品以牟利之犯意聯絡
    ，由蔡炳勇於108年2月27日22時55分許，以上開行動電話與
    持用門號0000000000號行動電話之蘇國基聯繫販賣第一級毒
    品海洛因事宜，蘇國基並依蔡炳勇告知之0000000000號行動
    電話號碼連繫謝政廣，約定交易之時間、地點，謝政廣即持
    海洛因1包（重約0.2公克）於同日23時10分稍後某時，在全
    聯福利中心雨農店前，將上開海洛因1包交予蘇國基，並收
    取價金1,000元，之後將價金交給蔡炳勇。
二、嗣經警對蔡炳勇上開門號行動電話實施通訊監察，而於108
    年3月15日21時40分許，在新北市○○區○○○路0段00號前拘提
    蔡炳勇到案，並扣得其隨身攜帶之如附表編號1、3、4所示
    之物。
三、案經新北市政府警察局板橋分局報告臺灣新北地方檢察署檢
    察官偵查起訴。 
    理  由
壹、證據能力：
一、按被告以外之人於審判外之言詞或書面陳述，除法律有規定
    者外，不得作為證據，刑事訴訟法第159條第1項定有明文。
    又被告以外之人於審判外之陳述，雖不符同法第159條之1至
    第159條之4之規定，而經當事人於審判程序同意作為證據，
    法院審酌該言詞陳述或書面陳述作成時之情況，認為適當者
    ，亦得為證據；當事人、代理人或辯護人於法院調查證據時
    ，知有同法第1項不得為證據之情形，而未於言詞辯論終結
    前聲明異議者，視為有前項之同意，為同法第159條之5所明
    定。對於本件判決所引之被告以外之人於審判外陳述之證據
    能力，當事人、辯護人均同意作為證據（見本院卷第85頁）
    ，迄於本院言詞辯論終結時，復未聲明異議，經本院審認結
    果，上開證據均無違法取得或證明力明顯偏低之瑕疵，以之
    作為證據應屬適當，依刑事訴訟法第159條之5之規定，認有
    證據能力。
二、本判決下列認定事實所引用之非供述證據，並無證據證明係
    公務員違背法定程序取得之證據，且與本件待證事實具有自
    然之關聯性，當事人、辯護人對此部分之證據能力亦均不爭
    執（見本院卷第86、87頁），自得為證據使用。
貳、實體部分：
一、認定犯罪事實所憑之證據及理由
　㈠上揭事實，迭據被告謝政廣於警詢、偵訊、原審及本院均坦
    承不諱（見偵卷二第341至343、345至351頁，原審卷第294
    頁，本院卷第84、89、177頁），核與證人即共犯蔡炳勇於
    警詢、偵訊、原審及本院（見偵卷二第18至20、311至319、
    371至373頁，原審卷第294頁，本院前審卷第170至173頁）
    、證人李賢文、蘇國基於警詢及偵訊（李賢文部分見偵卷二
    第33至37、295至299頁，蘇國基部分見偵卷二第443至445、
    449至450頁）證述情節述相符，復有通訊監察譯文1份（偵
    卷二第95至97頁）、通聯紀錄2份（偵卷二第101、255至262
    頁）及查獲毒品照片16張（偵卷二第117至124頁）在卷可稽
    ，並有附表編號1、3、4所示之物扣案足佐。又扣案如附表
    編號1所示之物，經送法務部調查局鑑定結果，均含海洛因
    成分等情，有該局108年5月2日調科壹字第10823009360號濫
    用藥物實驗室鑑定書1份（詳細鑑定結果如附表編號1備註欄
    所載，見偵卷二第401至403頁）附卷可參，足認被告之自白
    與事實相符，應堪採信。
  ㈡又販賣毒品係違法行為，非可公然為之，且毒品可任意分裝
    、增減份量、調整純度，其價格並隨時依交易雙方之關係、
    資力、需求量、對行情之認知、來源是否充裕、查緝是否嚴
    緊、購買者被查獲時供出來源之風險評估等因素而變動，既
    無公定價格，亦無法一概而論；因而販賣之利得，除經坦承
    犯行，或帳冊價量均臻明確外，委難察得實情。然衡以毒品
    價格昂貴且不易取得，其販賣行為涉及重罪，並為治安機關
    所嚴加查緝，若販賣毒品之人無利可圖，應無冒著被查獲之
    風險而平白攜帶毒品往返送交他人、自曝於險之理，故販賣
    毒品之人有從中賺取價差或量差而牟利之意圖及事實，應屬
    合理認定（最高法院107年度台上字第140號判決意旨可資參
    照）。查被告及共犯蔡炳勇2人與交易對象李賢文、蘇國基
    並非至親，且監聽譯文中亦有「我跟他說2」、「現在叫他
    載一箱」、「要1個可以嗎」等就毒品數量、價格為討論之
    對話，被告及共犯蔡炳勇均坦承本案販賣毒品之犯行，且本
    案毒品交易均為有償行為，核與一般販賣毒品一手交錢一手
    交貨之交易型態無殊，是被告主觀上有藉此交易從中取利之
    意圖，要無疑義。
　㈢綜上，本件事證明確，被告犯行洵堪認定，應予依法論科。
二、論罪　
  ㈠查被告行為後，毒品危害防制條例第4條第1項、第17條第2項
    業於109年1月15日修正公布，並自同年7月15日生效，①修正
    前毒品危害防制條例第4條第1項規定：「製造、運輸、販賣
    第一級毒品者，處死刑或無期徒刑；處無期徒刑者，得併科
    新臺幣2,000萬元以下罰金」，修正後則規定：「製造、運
    輸、販賣第一級毒品者，處死刑或無期徒刑；處無期徒刑者
    ，得併科新臺幣3,000萬元以下罰金」，是修正後之規定將
    罰金刑提高，並非較有利於被告。②修正前毒品危害防制條
    例第17條第2項規定：「犯第4條至第8條之罪於偵查及審判
    中均自白者，減輕其刑」，修正後則規定：「犯第4條至第8
    條之罪於偵查及歷次審判中均自白者，減輕其刑」，是修正
    後之規定較修正前更為嚴格，並非較有利於被告。經比較新
    舊法結果，均以修正前之規定有利於被告，故皆應適用修正
    前之規定。
　㈡核被告所為，均係犯修正前毒品危害防制條例第4條第1項之
    販賣第一級毒品罪。被告與蔡炳勇間，有犯意聯絡及行為分
    擔，均為共同正犯。被告各次販賣第一級毒品前，持有第一
    級毒品之行為，均為販賣之高度行為所吸收，皆不另論罪。
　㈢被告所為3次販賣第一級毒品犯行，犯意各別，行為互殊，應
    予分論併罰。
　㈣被告前因施用毒品案件，經臺灣新北地方法院以106年度審簡
    字第549號判決判處有期徒刑6月確定，於107年4月16日執行
    完畢等情，有本院被告前案紀錄表在卷足徵。其於有期徒刑
    執行完畢後，5年內故意再犯本案有期徒刑以上之罪，均為
    累犯，參酌大法官釋字第775號解釋意旨，審酌其執行完畢
    之前案與本案均屬違反毒品危害防制條例之案件，顯見先前
    刑之執行不足以發揮警告作用，堪認其對於刑罰之反應力薄
    弱，佐以其所犯本案之罪，加重最低本刑，亦無致個案過苛
    或不符罪刑相當原則，故應依刑法第47條第1項規定，除死
    刑、無期徒刑部分依法不加重其刑外，加重其刑。
　㈤又被告於偵查、原審及本院審理中均自白本案3次販賣第一級
    毒品之犯行，皆應依修正前毒品危害防制條例第17條第2項
    規定減輕其刑。　
　㈥被告所為3次販賣第一級毒品之犯行固值非難，惟其所販賣第
    一級毒品數量甚少，販賣金額亦僅1,000元或2,000元，對社
    會治安危害程度較低，且係因與共犯蔡炳勇同住，而參與販
    賣毒品犯行，犯罪毒品所得又均已交給共犯蔡炳勇，與為求
    鉅額獲利販賣大量毒品之情形有別，而販賣第一級毒品罪之
    法定刑為死刑或無期徒刑，經依毒品危害防制條例第17條第
    2項之規定減刑後科處最低刑度仍為有期徒刑15年，與其犯
    罪情節相較，仍屬情輕法重，在客觀上足以引起一般之同情
    ，而有顯可堪憫恕之處，故均依刑法第59條規定酌減其刑，
    並依法先加後減及遞減之。
三、駁回上訴之理由：
  ㈠原審以被告犯行事證明確，依法論科，並審酌被告知悉海洛
    因為第一級毒品，極易成癮，影響社會治安至鉅，竟為圖營
    利，將海洛因販賣予他人，助長毒品氾濫，違反國家禁令，
    衡以其販賣毒品之金額、數量及個人獲利，並考量其犯罪之
    動機、目的、素行，於偵審中坦承犯行之犯後態度，暨其自
    述之智識程度、生活狀況等一切情狀，分別量處有期徒刑7
    年7月（3次），並定應執行刑有期徒刑8年6月，並諭知沒收
    銷燬扣案之毒品海洛因。核其認事用法、量刑及沒收之諭知
    均無不當，應予維持。又被告行為後，毒品危害防制條例第
    4條第1項、第17條第2項規定業經修正施行，已如前述，原
    判決雖未及比較新舊法，惟因經比較新舊法結果，仍適用修
    正前規定，即於判決結果並無影響，核無撤銷之必要，併此
    說明。
  ㈡被告以其僅幫朋友拿毒品給他人，參與販賣程度甚低，原審
    量刑過重為由，提起上訴云云。惟按量刑係法院就繫屬個案
    之犯罪所為之整體評價，為事實審法院得依職權裁量之事項
    ，苟其量刑已以行為人之責任為基礎，並斟酌刑法第57條各
    款所列之情狀，在法定刑度內酌量科刑，無偏執一端，或濫
    用其裁量權限，致明顯失出失入之情形，自不得任意指為不
    當或違法。原審斟酌前開各節，而量處被告有期徒刑7年7月
    （3次），應執行有期徒刑8年6月，堪認已具體審酌刑法第5
    7條各款所列關於刑罰量定之相關情狀，客觀上並未逾越法
    定刑度或濫用其裁量權限，核屬事實審法院量刑職權之適法
    行使。是被告以原審量刑過重為由，提起上訴，核無理由，
    應予駁回。
　㈢又未扣案之門號0000000000號行動電話1支雖為被告犯事實欄
    一㈠、㈢販賣毒品罪所用之物，然上開行動電話早因被告入監
    執行而不見等情，業據被告於本院供述明確（見本院卷第88
    頁），既已滅失，爰不予宣告沒收，併予敘明。
據上論結，應依刑事訴訟法第368條，判決如主文。　　
本案經檢察官陳香君提起公訴，檢察官卓俊吉到庭執行職務。　
中　　華　　民　　國　 110　　年　　12　　月　　 23　日
　　　　　　　　　    刑事第二庭審判長法　官 楊志雄
　　　　　　　　　　　　　　　        法　官 邱筱涵
　　　　　　　 　 　　　　　　　　    法　官 李世華
以上正本證明與原本無異。
如不服本判決，應於收受送達後20日內向本院提出上訴書狀，其
未敘述上訴之理由者並得於提起上訴後20日內向本院補提理由書
（均須按他造當事人之人數附繕本）「切勿逕送上級法院」。
                                      書記官 莊佳鈴
中　　華　　民　　國　　111 　年　　12　　月　　23　　日
附錄：本案論罪科刑法條全文　　　　　　　　　　　　　　　
修正前毒品危害防制條例第4條　　　　　　　　　　　
製造、運輸、販賣第一級毒品者，處死刑或無期徒刑；處無期徒
刑者，得併科新臺幣2 千萬元以下罰金。
製造、運輸、販賣第二級毒品者，處無期徒刑或7 年以上有期徒
刑，得併科新臺幣1 千萬元以下罰金。
製造、運輸、販賣第三級毒品者，處7 年以上有期徒刑，得併科
新臺幣7 百萬元以下罰金。
製造、運輸、販賣第四級毒品者，處5 年以上12年以下有期徒刑
，得併科新臺幣3 百萬元以下罰金。
製造、運輸、販賣專供製造或施用毒品之器具者，處1 年以上7
年以下有期徒刑，得併科新臺幣1 百萬元以下罰金。
前5 項之未遂犯罰之。
附表：
編號 扣押物名稱            備      註  1 海洛因4包 經法務部調查局濫用藥物實驗室鑑定結果，均含海洛因成分： 1.米黃色粉末檢品3包：總淨重1.27公克，驗餘總淨重1.26公克，包裝總重1.36公克，純度42.71%，總純質淨重0.54公克。 2.碎塊狀檢品1包：淨重3.66公克，驗餘淨重3.65公克，包裝重0.17公克，純度86.43%，純質淨重3.16公克。 （警方在扣押物品目錄表上係與編號2部分合載為「安非他命5包、海洛因1包」）  2 白色粉末2 包 鑑定結果均未發現含法定毒品成分。  3 分裝袋1包 共犯蔡炳勇所有，供分裝毒品所用之物。  4 ASUS廠牌金色行動電話1支（內含0000000000門號SIM卡1張) 共犯蔡炳勇所有，供聯繫販賣毒品所用之物。  5 FarEasTone廠牌行動電話1支 無事證認與本案相關。  6 ASUS廠牌紅黑色行動電話1支 與本案無關。  7 ASUS品牌廠牌行動電話1支 與本案無關。  8 注射針筒1支 與本案無關。